【裁判字號】    89,訴,405
【裁判日期】    890331
【裁判案由】    侵權行為損害賠償
【裁判全文】
臺灣板橋地方法院民事裁定  八十九年度訴字第四○五號
    原        告  甲○○
    被        告  菁祥實業有限公司
    兼法定代理人  楊亞芳
右當事人間請求侵權行為損害賠償事件，原告提起刑事附帶民事訴訟，經本院刑事庭
移送前來，本院裁定如左：
    主      文
原告之訴及假執行之聲請均駁回。
訴訟費用由原告負擔。
    理      由
一、按起訴不合程式或不備其他要件者，法院應以裁定駁回之，民事訴訟法第二百四
    十九條第一項第六款定有明文。
二、次按「因犯罪而受有損害之人，於刑事訴訟程序固得附帶提起民事訴訟，對於被
    告請求回復其損害，但其請求回復之損害，以被告所被起訴之犯罪事實所生之損
    害為限，否則縱令得依其他事由提起民事訴訟，亦不得於刑事訴訟程序附帶為此
    請求。」、「附帶民事訴訟，係因犯罪而受損害之人，為請求回復其損害，於刑
    事訴訟程序附帶提起之民事訴訟，故是項訴訟，限於犯罪事實侵害個人私權，致
    生損害者始得提起。」。又「刑事庭移送民事庭之附帶民事訴訟，僅移送後之訴
    訟程序，應適用民事訴訟法，若移送前之訴訟行為，是否合法，仍應依刑事訴訟
    法決定之。第一審刑事庭，依刑事訴訟法第五百零八條第一項，移送民事庭之附
    帶民事訴訟事件，其提起合法與否，自應依刑事訴訟法予以判斷，不得於移送民
    事庭後，將關於獨立民事訴訟之法規，溯及於附帶民事訴訟提起之時而適用之，
    遂認附帶民事訴訟為合法。」（最高法院六十年台上字第六三三號判例、八十年
    度台抗字第二五三號裁判、四十一年度台上字第五○號判例參照）。
三、本件原告因被告楊亞芳偽造文書案件（本院八十八年度易字第二三○○號），於
    刑事訴訟程序附帶提起民事訴訟，請求被告連帶負侵權行為損害賠償之責，並聲
    請宣告假執行，經本院刑事庭依刑事訴訟法第五百零四條第一項規定，將其附帶
    之民事訴訟，以裁定移送本院民事庭。
四、經查：本件被告楊亞芳被訴偽造文書之刑事案件，經本院刑事庭判處罪行之犯罪
    事實為：「楊亞芳係臺北縣中和市○○路一三九之一號二樓菁祥實業有限公司（
    下稱菁祥公司）負責人，為從事婦女清潔用品銷售業務之人，於民國八十六年間
    ，與儷潔爽事業有限公司（下稱儷潔爽公司）負責人徐俊成立經銷契約，由菁
    祥公司以『素女歡』名稱總經銷儷潔爽公司所提供之婦女外用清潔劑。嗣楊亞芳
    於八十六年十月十五日再與台勢科技實業股份有限公司（下稱台勢公司）負責人
    謝英琴（未起訴）簽立經銷契約，由菁祥公司授權台勢公司總經銷上揭『素女歡
    』婦女外用清潔劑，並同意商品易名為『潔女』。楊亞芳與謝英琴間明知『衛署
    藥處字第八三０二八七三七號」並非『潔女』之核准字號，竟基於銷售行使之概
    括犯意之聯絡，將『衛署藥處字第八三０二八七三七號』之不實事項登載於上開
    『潔女』之包裝盒上，並由謝英琴委由不知情之廣播電台為廣告而銷售，足使一
    般消費大眾誤認該『潔女』產品係業經行政院衛生署核准之產品，而足生損害於
    一般消費大眾及藥政主管機關對於藥政之管理。嗣經甲○○佯向菁祥公司購買『
    潔女』，而由菁祥公司向台勢公司調貨轉售而查獲上情。」。因而以被告楊亞芳
    共同連續行使從事業務之人，明知為不實之事項，而登載於其業務上作成之文書
    ，足以生損害於公眾，判處有期徒刑陸月，並得易科罰金，有本院八十八年度易
    字第二三○○號刑事判決書附卷可稽。
五、而本件原告於附帶民事訴訟係起訴主張：其係媽咪樂食品工業社之負責人，媽咪
    樂食品工業社於七十九年九月二十日經台南市政府核准設立登記，以製造農產品
    、靈芝、花粉、人參、糖果、糖粉、膠囊，及各種雜項食品為業，並於八十七年
    間取得第四三二四五九號「媽咪樂」與第0000000號「新媽咪樂」註冊商
    標。被告菁祥公司所製造名為「潔女」之婦女清潔用品，於包裝盒上不實標示「
    衛署藥處字第八三０二八七三七號」及製造工廠「媽咪樂工業社」、工廠住址「
    台南市○○路六二四巷一０三號」，經台南市政府衛生局查獲，於八十七年十月
    二十七日通知原告前往接受調查，原告向主管官員詳細說明後，衛生署始知係他
    人冒用原告工廠名義製造「潔女」產品，乃提供產品廣告與說明文件予原告，原
    告根據廣告上所載「台勢科技實業股份有限公司」之訊息循線追查，始知是被告
    楊亞芳經營之菁祥公司製造販賣「潔女」產品，於八十七年十月二十八日前往菁
    祥公司，向楊亞芳購得「潔女」二盒，該產品標價每盒新台幣（下同）一千九百
    八十元，楊亞芳以三千元售予原告二盒，並稱如原告欲大量購買，將以七五折出
    售，且須於十五天前訂購，原告購得二盒「潔女」產品後，發現包裝盒上確實記
    載工廠為與原告商號名稱相仿之「媽咪樂工業社」，住址「台南市○○路六二四
    巷一○三號」，與原告住址完全相同，證實被告楊亞芳及菁祥公司惡意仿造原告
    已登記之商號及不實之衛生署核准字號，出售「潔女」產品。被告仿造之商號製
    造偽藥，顯已侵害原告之信譽，而使原告姓名權受損，故依民法第十九條之規定
    ，請求被告連帶賠償五百萬元及法定遲延利息等語。惟查：
  (一)本件被告並未遭檢察官起訴涉有製造偽藥之犯行，有台灣板橋地方法院檢察署八
    十七年度偵字第二五八五六號起訴書影本在卷可稽；另被告楊亞芳被訴將工廠為
    嗎咪工業社、住址為台南市○○路六二四巷一０三號之不實事項，登載在「潔女
    」之包裝盒上之行為，則已經本院刑事庭以被告楊亞芳之錠劑是由訴外人徐俊熙
    所提供，而徐俊熙在合約上已明示該產品之製造工廠：媽咪樂工業社，地址：台
    南市○○路六二四巷一０三號，不論徐俊熙所提供之錠劑係由本件原告所提供或
    是由正和製藥廠製造，被告楊亞芳既相信徐俊熙在契約書上所載該錠劑之製造工
    廠：嗎咪樂工業社，地址台南市○○路六二四巷一０三號，楊亞芳此部分行為自
    不構成登載不實之罪名，惟因檢察官認此部分事實與上開有罪部分有實質上一罪
    關係，故不另為無罪諭知，有前開本院八十八年度易字第二三○○號刑事判決可
    稽。則原告主張因被告將「嗎咪樂工業社、地址：台南市○○路六二四巷一０三
    號」事項登載於「潔女」包裝盒上之行為，對其姓名權造成損害，使其信譽受損
    ，縱為真正，亦非因犯罪事實所生之損害，自不得依刑事附帶民事訴訟程序請求
    賠償。
  (二)至被告在「潔女」包裝盒上登載衛署藥處字第八三０二八七三七號，其目的在於
    使一般消費大眾誤認該「潔女」產品係經行政院衛生署核准之產品，致生錯誤之
    信賴，以為該產品既經行政院衛生署核准，應具有一定程度之療效及安全性，不
    致因使用該項產品產生重大之副作用，使身體健康受損，而可放心購買使用之。
    故被告此部分犯罪行為，受侵害者為一般消費大眾，及藥政主管機關對於藥政之
    管理，而非侵害本件原告之姓名權。意即原告姓名權之範圍，並不包括行政院衛
    生署核發藥品之核准字號，因此原告主張被告將「衛署藥處字第八三０二八七三
    七號」核准字號登載於「潔女」產品包裝盒之行為，使其姓名權受損，而於刑事
    附帶提起民事訴訟請求被告連帶賠償云云，即屬無據。
六、綜上所述，本件原告在本院八十八年度易字第二三○○號刑事案件中，附帶提起
    民事訴訟，請求被告連帶賠償原告五百萬元，及自起訴狀繕本送達翌日起至清償
    日止，按年息百分之五計算之利息，於法不合；其假執行之聲請，亦失所附麗，
    均應予駁回。
七、依民事訴訟法第二百四十九條第一項第六款、第九十五條、第七十八條，裁定如
    主文。
中      華      民      國    八十九    年      三      月    三十一    日
                                  臺灣板橋地方法院民事第民二庭
~B法  官  黃信樺
右為正本係照原本作成。
如不服本裁定應於送達後十日內向本院提出抗告狀。
中      華      民      國    八十九    年      四      月      五      日
~B書記官  王波君


司法院資訊處製作；財團法人民間司法改革基金會備份。
